臺灣臺南地方法院臺南簡易庭民事判決
110年度南簡字第1793號
原      告  富邦產物保險股份有限公司

法定代理人  羅建明  


訴訟代理人  魏至平  
被      告  黃揚顯  

上列當事人間請求侵權行為損害賠償事件，經本院於民國111年1
月6日言詞辯論終結，判決如下：
   主    文
被告應給付原告新臺幣49,129元，及自民國110年9月27日起至清
償日止，按年息百分之5計算之利息。
原告其餘之訴駁回。
訴訟費用新臺幣1,110元，由被告負擔新臺幣541元，餘由原告負
擔。
本判決原告勝訴部分得假執行。但被告如以新臺幣49,129元為原
告預供擔保後，得免為假執行。　
    事實及理由
一、原告起訴主張：原告承保訴外人杜素珍所有之車牌號碼000-
    0000號自用小客車（下稱系爭小客車）車體損失險。被告於
    民國109年11月30日駕駛車牌號碼00-0000號自用小客車(下
    稱被告車輛)，沿臺南市中西區公園路進入湯德章紀念公園
    圓環（下稱圓環），繞行圓環中線車道，欲駛出南門路出口
    ，惟未先駛入外側車道，逕自中線車道駛至出口處，適有訴
    外人許翊晟駕駛系爭小客車繞行圓環外側車道，亦欲駛出南
    門路出口，兩車在南門路出口前之圓環車道上發生碰撞，致
    系爭小客車左前後車門及左後保險桿受損，被告應負全部過
    失責任。原告已依保險契約賠付系爭小客車必要修復費用新
    臺幣（下同）100,718元（含零件費59,046元、烤漆27,912
    元、工資13,760元）。爰依民法第184條第1項前段、第191
    條之2、保險法第53條第1項之規定，代位請求被告負侵權行
    為損害賠償責任等語。並聲明：被告應給付原告100,718元
    ，及自起訴狀繕本送達翌日起至清償日止，按年息百分之5
    計算之利息。
二、被告抗辯：事發當時我駕車繞行圓環中間車道，我打方向燈
    要駛出南門路出口前，有發現系爭小客車在我右方後外側車
    道，但依道路交通安全規則第102條第10款規定，系爭小客
    車應禮讓我先行駛出南門路出口，但系爭小客車駕駛人搶先
    自我的右側超車，擦撞我的車輛右前方保險桿後，向前滑行
    停下，系爭小客車駕駛人應負全部過失責任等語。並聲明。
    並聲明：原告之訴駁回。
三、本院判斷之理由：
　㈠被告於109年11月30日駕駛被告車輛沿臺南市中西區公園路出
    口進入圓環繞行，行駛在中間車道，適有訴外人許翊晟駕駛
    系爭小客車在被告車輛右後方，繞行圓環行駛在外側車道，
    兩車欲同時駛出南門出口時，被告車輛右前保險桿與系爭小
    客車左前車門發生擦撞，致系爭小客車左前後車門及左後保
    險桿受有損害，原告已給付修復系爭小客車理賠金等情，業
    據原告提出與所述相符之汽車險理賠申請書、系爭小客車行
    車執照、臺南市政府警察局道路交通事故初步分析研判表、
    車損照片、右達汽車股份有限公司鳳山營業所估價單、電子
    發票證明聯等件為證（調解卷第15-31頁），且經本院依職
    權向臺南市政府警察局第二分局調取本件道路交通事故現場
    圖、道路交通事故調查表(一)(二)、道路交通事故談話紀錄
    表、道路交通事故照片黏貼紀錄表及道路交通事故當事人登
    記聯單（調字卷第47-93頁）核閱屬實，是被告駕車於109年
    11月30日與系爭小客車在圓環內之南門路出口處車道上發生
    碰撞，致系爭小客車左前後車門及左後保險桿受損之事實，
    堪可認定。
　㈡按汽車行駛時，駕駛人應注意車前狀況及兩車並行之間隔，
    並隨時採取必要之安全措施；汽車行駛至交岔路口，右轉彎
    時，應距交岔路口三十公尺前顯示方向燈或手勢，換入外側
    車道、右轉車道或慢車道，駛至路口後再行右轉；行經多車
    道之圓環，應讓內側車道之車輛先行，道路交通安全規則第
    94條第3項、第102條第1項第4、10款分別定有明文。被告及
    訴外人許翊晟均係領有適當駕駛執照之人，有道路交通事故
    調查報告表㈡（見調解卷第55頁）在卷可按，其各自駕駛車
    輛行經肇事地點時，自應確實注意並遵守上揭規定。而本件
    交通事故發生當時天候晴，日間有自然光線，道路為柏油路
    面且乾燥、無缺陷亦無障礙物、視距良好，有前揭道路交通
    事故調查報告表㈠附卷可參(見調解卷第53頁)，足見被告及
    訴外人許翊晟在客觀上均無不能注意之情事，且依被告及訴
    外人許翊晟之年齡、智識程度及社會生活經驗，亦無任何不
    能注意之情事。依前開道路交通事故現場圖所示(見調解卷
    第51頁)，本件事故發生前，被告行駛在圓環中間車道、訴
    外人許翊晟行駛於外側車道，嗣兩車均欲駛出圓環南門路出
    口，在圓環車道上發生碰撞，此亦有前開現場照片在卷可證
    (見調解卷第77、79頁)，是兩車之行車秩序，應遵守依上述
    道路交通安全規則之規定。經查：
　⒈依被告於事發當日接受警察製作道路交通事故談話紀錄表陳
    稱：我駕車由公園路進入圓環並行駛在中間車道，當時我準
    備駛出南門路時，有發現系爭小客車在我右後方，但是我並
    不覺得會和對方發生擦撞，在尚未出圓環前，就與系爭小客
    車發生擦撞，我有立即煞停等語（見調解卷第57頁）；及訴
    外人許翊晟於同日接受警察製作道路交通事故談話紀錄表陳
    稱：我駕駛系爭小客車由公園路進入圓環並行駛最外側車道
    ，準備駛出南門路時，我有發現對方在圓環內中間車道，並
    在我車輛左前方，我見對方未打右轉方向燈以為對方沒有右
    轉，且覺得不會和對方發生碰撞，就從對方右側超越，尚未
    出圓環就和對方車輛發生碰撞等語（見調解卷第61頁），參
    酌兩車毀損之位置，被告車輛右前保險桿及系爭小客車左前
    後車門、左後保險桿受損，可知系爭小客車駕駛繞行多車道
    之圓環，於駛出南門路出口時，未讓行駛在其左前方中間車
    道之被告車輛優先通行，逕自被告車輛右側超越；而被告於
    駛出南門路出口時，明知系爭小客車在其右後方之外側車道
    駛來，亦有未注意兩車併行之間隔，隨時採取必要之安全措
    施，又未提前換入外側車道，待駛至圓環出口處再右轉駛出
    圓環，逕自從圓環中間車道右轉駛出南門路出口，導致兩車
    在圓環內之南門路出口車道上發生碰撞，是被告與系爭小客
    車駕駛，同為本件車禍肇事原因，甚為明確。
　⒉原告主張本件車禍之肇事責任全屬被告，系爭小客車駕駛人
    並無過失，並以臺南市政府警察局道路交通事故初步分析研
    判表為據。查，上開研判表固記載「行經多車道圓環作右轉
    未先駛入外側車道」等語（調解卷第49頁），惟道路交通事
    故初步分析研判表僅係警察機關依事故發生當時現場遺留之
    車輛狀態及駕駛人談話紀錄表所為之初步判斷，提供肇事雙
    方作為參考，詳細肇事原因、經過，倘有爭議，自須待後續
    專業鑑定或法院審判加以釐清認定，此由初步分析研判表下
    方附註欄載明：「一、本表係警察機關依道路交通事故處理
    辦法第10條所為之初步分析研判，非可供保險業者作為理賠
    當事人之完全依據，對於肇事原因如有疑義，仍應以公路法
    第67條所定車輛行車事故鑑定委員會鑑定之結果或法院之判
    決為最終之確定」等語，是以，本件肇事責任歸屬應以本院
    判決認定為準，上開研判表並無拘束法院判決之效力，原告
    執此主張被告應負全部過失責任，並無可採。
　⒊被告雖抗辯兩車同方向繞行圓環，系爭小客車駕駛人行駛在
    圓環外側車道，應禮讓中間車道之被告車輛先行，系爭小客
    車駕駛人應負全部肇事責任云云，惟查，系爭小客車駕駛繞
    行多車道之圓環，於駛出南門路出口時，固有未讓行駛在其
    左前方中間車道之被告車輛優先通行之過失，惟被告不得因
    其行駛在中間車道，即可不顧外側車道之來車，逕行自圓環
    中間車道駛出圓環出口，此交通注意義務除是為確保圓環行
    進順暢，亦求妥適維護各車道駕駛人之安全。被告疏未注意
    兩車併行之間隔，隨時採取必要之安全措施，且未提前換入
    外側車道，待駛至圓環出口處再右轉駛出圓環，已如前述，
    被告駕車行為確有過失，其上開抗辯，尚不可採。
　⒋綜上，本院審酌系爭小客車駕駛人與被告各自駕駛車輛行經
    多車道之圓環，被告疏未注意保持兩車並行間隔之安全距離
    ，及採取必要之安全措施，且未提前換入外側車道，待駛至
    圓環出口處再右轉駛出圓環，逕自從圓環中間車道右轉欲駛
    出南門路出口；系爭小客車駕駛人行駛在外側車道，未禮讓
    中間車道之被告車輛先行，搶先超越欲駛出圓環出口，因而
    肇致兩車擦撞，認系爭小客車駕駛人許翊晟與被告同為本件
    交通事故肇事原因，應各負擔50％之過失責任。
　㈢再按因故意或過失，不法侵害他人之權利者，負損害賠償責
    任；汽車、機車或其他非依軌道行駛之動力車輛，在使用中
    加損害於他人者，駕駛人應賠償因此所生之損害；不法毀損
    他人之物者，被害人得請求賠償其物因毀損所減少之價額；
    而負損害賠償責任者，除法律另有規定或契約另有訂定外，
    應回復他方損害發生前之原狀，且債權人得請求支付回復原
    狀所必要之費用，以代回復原狀，民法第184條第1項前段、
    第191條之2前段、第196條、第213條第1項、第3項分別定有
    明文。被告就本件車禍之發生有上開過失，業經本院認定如
    前，被告此駕車過失行為與系爭小客車毀損之結果間，具有
    相當因果關係，應可認定，揆諸上開規定，被告應就系爭小
    客車之損害負損害賠償責任。
　㈣次按物被毀損時，被害人除得依民法第196條請求賠償外，並
    不排除民法第213條至第215條之適用，惟民法第196條之規
    定即係第213條之法律另有規定，請求賠償物被毀損所減少
    之價額，得以修復費用為估定之標準，但以必要者為限，如
    修理材料以新品換舊品，應予折舊（最高法院77年第9次民
    事庭會議決議參照）。經查，系爭小客車因本件交通事故受
    損，原告已支付修復費用100,718元，其中零件費59,046元
    、工資13,760元、烤漆27,912元等情，業據其提出右達汽車
    股份有限公司鳳山營業所估價單暨電子發票證明聯為證（見
    調字卷第21-23、31頁），堪信為實在。依上開估價單所列
    維修項目與系爭小客車受損照片對照觀之，核與系爭小客車
    所受損害部位相符，原告主張其為修復系爭小客車已支出10
    0,718元，應為可採。又系爭小客車於109年9月出廠，有行
    車執照在卷可考（見調解卷第19頁），距本件車禍發生時即
    109年11月30日，僅使用3個月，原告雖請求全部修復費用，
    然系爭小客車毀損部分之修復，其材料之更換係以新品代替
    舊品，則計算上開材料零件之損害賠償數額時，自應扣除折
    舊部分始屬合理。而依行政院所頒固定資產耐用年數表及固
    定資產折舊率表，非運輸業用客車之耐用年數為5年，依平
    均法計算其折舊結果（即以固定資產成本減除殘價後之餘額
    ，按固定資產耐用年數表規定之耐用年數平均分攤，計算折
    舊額），每年折舊率為5分之1，並參酌營利事業所得稅查核
    準則第95條第6項規定「固定資產提列折舊採用定率遞減法
    者，以1年為計算單位，其使用期間未滿1年者，按實際使用
    之月數相當於全年之比例計算之，不滿1月者，以1月計」，
    系爭小客車之零件費用扣除折舊後為56,586元【計算式：1.
    殘價＝取得成本÷（耐用年數＋1）即59,046元÷（5＋1）＝9,841
    元；2.折舊額＝(取得成本－殘價）×1/（耐用年數）×（使用
    年數）即（59,046元－9,841元）×1/5×(3/12)≒2,460元，元
    以下4捨5入；3.扣除折舊後價值＝（新品取得成本－折舊額）
    即59,046元－2,460元＝56,586元】，加計無需扣除折舊之工
    資13,760元、烤漆27,912元，堪認系爭小客車回復原狀之必
    要費用為98,258元(計算式：56,586元＋27,912元＋13,760元＝
    98,258元)。
　㈤再按被保險人因保險人應負保險責任之損失發生，而對於第
    三人有損失賠償請求權者，保險人得於給付賠償金額後，代
    位行使被保險人對於第三人之請求權；但其所請求之數額，
    以不逾賠償金額為限，保險法第53條第1項定有明文。而損
    害賠償祗應填補被害人實際損害，保險人代位被害人請求損
    害賠償時，依保險法第53條第1項規定，如其損害額超過或
    等於保險人已給付之賠償金額，固得就其賠償之範圍，代位
    請求賠償；如其損害額小於保險人已給付之賠償金額，則保
    險人所得代位請求者，應祗以該損害額為限 (最高法院100
    年度台上字第1975號判決意旨參照)。系爭小客車所有人即
    被保險人杜素珍因被告駕駛過失行為，致系爭小客車受有損
    害，回復原狀所需之必要修理費用98,258元，即為被保險人
    杜素珍所受實際損害，原告於給付保險金後，固得代位被保
    險人對被告請求損害賠償，惟應在損害額範圍內，始得請求
    之，且原告既係代位請求損害賠償，應繼受系爭小客車駕駛
    人與有過失責任，應就本件車禍事故發生應負50％過失責任
    ，業經本院認定如前，依民法第217條規定，減輕被告50％賠
    償責任後，原告得請求被告賠償49,129元（計算式：98,258
    元50％＝49,129元）。
　㈥末按給付無確定期限者，債務人於債權人得請求給付時，經
    其催告而未為給付，自受催告時起，負遲延責任。其經債權
    人起訴而送達訴狀，或依督促程序送達支付命令，或為其他
    相類之行為者，與催告有同一之效力。遲延之債務，以支付
    金錢為標的者，債權人得請求依法定利率計算之遲延利息。
    應付利息之債務，其利率未經約定，亦無法律可據者，週年
    利率為5％。民法第229條第2項、第233條第1項前段及第203
    條亦有明定。原告請求被告給付前開金額，係屬給付未有確
    定期限之金錢債權，其請求自民事起訴狀繕本送達被告之翌
    日即110年9月27日(於110年9月16日寄存送達，依民事訴訟
    法第138條第2項規定，於110年9月26日發生送達效力，送達
    證書見調字卷第103頁)起至清償日止，按年息百分之5計算
    之利息，亦屬有據，應予准許。
四、綜上所述，被告因駕駛過失行為致系爭小客車受有損害，原
    告已履行其保險賠償義務賠付完畢，從而，原告依民法第18
    4條第1項前段、第191條之2前段、第196條及保險法第53條
    第1項之規定，請求被告給付49,129元，及自110年9月27日
    起至清償日止，按年息百分之5計算之利息，為有理由，應
    予准許。逾此範圍之請求，為無理由，應予駁回。　　
五、末按法院為終局判決時，應依職權為訴訟費用之裁判；各當
    事人一部勝訴、一部敗訴者，其訴訟費用，由法院酌量情形
    ，命兩造以比例分擔或命一造負擔，或命兩造各自負擔其支
    出之訴訟費用，民事訴訟法第87條第1項、第79條分別定有
    明文。查，本件訴訟費用額確定為1,110元（即第一審裁判
    費），爰依職權確定本件訴訟費用額如主文第3項所示。
六、本件係依民事訴訟法第427條第2項第11款適用簡易訴訟程序
    所為被告部分敗訴之判決，依同法第389條第1項第3款之規
    定，就原告勝訴部分，應依職權宣告假執行。另併依同法第
    392條第2項規定宣告被告如為原告預供擔保後，得免為假執
    行。
七、據上論結，本件原告之訴為一部有理由、一部無理由，判決
    如主文。
中　　華　　民　　國　　111 　年　　1　　月　　20　　日
                  臺灣臺南地方法院臺南簡易庭
                                 法  官  張桂美
以上正本係照原本作成。
如不服本判決，應於送達後20日內，向本院提出上訴狀並表明上
訴理由（須附繕本）。如委任律師提起上訴者，應一併繳納上訴
審裁判費。 
中　　華　　民　　國　　111 　年　　1 　　月　　21　　日
                                  書記官  林彥丞